臺灣新北地方法院民事裁定
111年度消債更字第146號
聲  請  人
即 債務 人  施家豪    
代  理  人  郭佳瑋律師（法扶律師）
上列聲請人依消費者債務清理條例聲請更生事件，本院裁定如下
：
    主  文
債務人施家豪自中華民國111年5月26日上午10時起開始更生程序
。
命司法事務官進行更生程序。
    理  由
一、按債務人不能清償債務或有不能清償之虞者，得依本條例所
    定更生程序，清理其債務；債務人無擔保或無優先權之債務
    總額未逾新臺幣（下同）1,200萬元者，於法院裁定開始清
    算程序或宣告破產前，得向法院聲請更生；債務人對於金融
    機構負債務者，在聲請更生或清算前，應向最大債權金融機
    構請求協商債務清償方案，或向其住、居所地之法院或鄉、
    鎮、市、區調解委員會聲請債務清理之調解；協商或調解成
    立者，債務人不得聲請更生或清算，但因不可歸責於己之事
    由，致履行有困難者，不在此限，消費者債務清理條例（下
    稱消債條例）第3條、第42條第1項、第151條第1項、第151 
    條第7項分別定有明文。又法院開始更生程序之裁定，應載
    明其年、月、日、時，並即時發生效力；法院裁定開始更生
    或清算程序後，得命司法事務官進行更生或清算程序，必要
    時得選任律師、會計師或其他適當之自然人或法人一人為監
    督人或管理人，消債條例第45條第1項、第16條第1項亦有明
    文。
二、本件聲請意旨略以：聲請人因消費、投資失利及收入減少而
    積欠債務，目前累積債務總額為3,321,393元，於消債條例
    施行後，曾依消債條例第151條第1項向本院聲請前置調解，
    調解期日由最大債權金融機構花旗（台灣）商業銀行股份有
    限公司（下稱花旗銀行）出席，並提出分180期、年利率3.8
    8%、每月3,810元之協商方案之協商清償方案。惟聲請人無
    法負擔花旗銀行提出之協商清償方案，因而協商不成立，爰
    於法院調解不成立時以言詞聲請更生程序等語。
三、本院認定如下：
  ㈠聲請人於本件更生之聲請前曾向本院聲請前置調解，花旗銀
    行提出分180期、年利率3.88%、每月清償3,810元之協商方
    案，惟聲請人無法負擔，因而協商不成立等情，經本院調閱
    111年度司消債調字第43號卷宗（下稱調解卷）核閱無誤，
    則聲請人確有依照消債條例第151條第1項規定向本院聲請債
    務清理調解之事實，當堪認定。
  ㈡本件聲請人所提更生之聲請可否准許，須審究聲請人的情況
    是否符合消債條例第3條「債務人不能清償債務或有不能清
    償之虞者」之要件。經查：
　  ⒈聲請人主張其有不能清償債務之情事，業據其提出現戶全
      戶戶籍謄本、個人及家庭狀況說明、前置協商及財產及收
      支狀況說明書、債務人清冊、郵政存簿儲金簿封面暨內頁
      、台北富邦銀行存摺封面暨內頁、台灣中小企業銀行活期
      儲蓄存款封面暨內頁、彰化銀行活期儲蓄存款封面暨內頁
      、國泰世華銀行活期儲蓄存款封面暨內頁、集保戶往來參
      加人明細資料表（含帳號）、保管帳戶客戶餘額表、客戶
      存券異動明細表、投資人於各專戶無資料明細表、投資人
      於清算交割銀行未開戶明細表、人壽商業保險同業公會保
      險業通報作業資訊系統資料查詢結果回覆書、全國財產稅
      總歸戶財產查詢清單、108至109年度綜合所得稅各類所得
      資料清單、收入切結書、勞工保險被保險人投保資料表暨
      明細、債權人清冊、財團法人金融聯合徵信中心查詢當事
      人綜合信用報告回覆書、交通罰鍰查詢資料、國民年金保
      險費繳款單、戶口名簿、富邦人壽保單資料、索引卡查詢
      資料等資料（見調解卷第11至12、19至47頁，本院卷第71
      至75、95至111頁）為證，堪認屬實。
　  ⒉聲請人主張其每月必要支出為手機費399元、加油費900元
      、房屋貸款分擔款5,000元、勞健保費2,514元、膳食費6,
      500元、母親扶養費3,000元等項，共計18,313元等語。就
      每月支出母親扶養費3,000元部分，聲請人提出現戶全戶
      戶籍謄本、個人及家庭狀況說明、新北市永和區公所中低
      收入老人生活津貼審核結果通知函、戶口名簿、108至109
      年度綜合所得稅各類所得資料清單、全國財產稅總歸戶財
      產查詢清單、醫療費用收據、開銷明細（見調解卷第11至
      14頁，本院卷第71至75、79至93頁）等件供本院參酌，可
      見聲請人之母親名下有目前公告現值為2,208元之土地1筆
      ，以及每月領有中低收入老人生活津貼7,759元，但無固
      定薪資收入，尚難認足以維持基本日常支出，故聲請人主
      張每月給予母親3,000元作為扶養費尚屬合理。本院考量
      聲請人的家庭狀況、工作型態、目前社會經濟消費之常情
      ，認為原告主張負擔上述必要費用的支出數額，並未逾一
      般人生活程度。且消債條例之立法目的，除使債務人得透
      過更生程序清償債務、重建其經濟生活，也應保障債務人
      及其親屬於更生方案履行期間內，得保有符合人性尊嚴之
      最低基本生活，以及保留債務人於各項目中費用留用之彈
      性，以維持債務人及其親屬最基礎生活水準。因此，聲請
      人上述主張尚屬合理。
　  ⒊本件聲請人目前每月平均收入約為23,250元，扣除上開每
      月必要生活支出後餘額為4,937元（計算式：23,250元－18
      ,313元＝4,937元），且尚有非金融機構之債務，是無法履
      行前置協商程序最大債權人花旗銀行所提出分180期、年
      利率3.88%、每月清償3,810元之協商方案。而聲請人目前
      累積債務總額合計為3,321,393元，若以每月可用餘額4,9
      37元償還積欠之債務3,321,393元，尚須約56年（計算式
      ：3,321,393元÷4,937元÷12月≒56年）才可將上列債務清
      償完畢，是以本院審酌聲請人現況之財產、勞力及信用等
      清償能力，以聲請人每月收入於扣除合理之基本生活費用
      後，堪信已不能清償前開所負無擔保或無優先權債務3,32
      1,393元。從而，聲請人所為本件更生聲請，符合消債條
      例第3條所定之要件。
四、綜上所述，本件聲請人為一般消費者，並未從事營業活動。
    其有無法清償債務之虞的情事發生，又所負無擔保或無優先
    權之債務，並未逾1,200萬元，且未經法院裁定開始清算程
    序或宣告破產，又查無消債條例第6條第3項、第8條或第46
    條各款所定駁回更生聲請之事由存在，則聲請人聲請更生，
    於法有據，應予准許，爰裁定如主文。
五、聲請人於更生程序開始後，應另提出足以為債權人會議可決
    或經法院認為公允之更生方案以供採擇，俾免更生程序進行
    至依消債條例第61條規定應行清算之程度，附此敘明。
六、依消債條例第11條第1項、第45條第1項、第16條第1項，裁定如主文。　　　　　　　　　　　　　　　　　　　　　
中　　華　　民　　國　　111 　年　　5 　　月　　26　　日
              民事第六庭    法　　　官　許映鈞
以上正本證明與原本無異。
本件裁定不得抗告。
本裁定已於民國111年5月26日上午10時公告。
中　　華　　民　　國　　111 　年　　5 　　月　　26　　日
                            書　記　官　賴麗莎